臺灣新北地方法院民事裁定
110年度消債聲免字第20號
聲  請  人  范欣榆  
代  理  人  蔡文育律師
上列當事人因消費者債務清理事件聲請免責，本院裁定如下：
    主  文
本件移送臺灣臺北地方法院。
    理  由
一、按更生及清算事件專屬債務人住所地或居所地之地方法院管
    轄。不能依前項規定定管轄法院者，由債務人主要財產所在
    地之地方法院管轄，消費者債務清理條例（下稱消債條例）
    第5條定有明文。又關於更生或清算之程序，除消債條例別
    有規定外，準用民事訴訟法之規定，消債條例第15條亦定有
    明文。次按定法院之管轄，以起訴時為準；訴訟之全部或一
    部，法院認為無管轄權者，依原告聲請或依職權以裁定移送
    於其管轄法院，民事訴訟法第27條、第28條第1項並有明文
    可參。
二、經查：
　㈠本件聲請人於民國99年間向臺灣臺北地方法院（下稱臺北地
    院）具狀聲請更生，經臺北地院於99年8月24日以99年度消
    債更字第135號裁定開始更生，並經司法事務官進行更生程
    序，嗣因聲請人提出之更生方案未能依消債條例第59條、第
    60條規定獲得債權人會議之可決，亦核無符合消債條例第64
    條規定可由法院依職權逕為認可其更生方案之情形，經臺北
    地院於100年12月23日以100年度消債清字第39號裁定開始清
    算，司法事務官並於101年3月22日裁定終止清算程序，嗣經
    臺北地院認聲請人有消債條例第134條第2款及第8款所規定
    之不免責事由，而以101年度消債職聲免字第7號裁定不免責
    ，聲請人不服提起抗告，經臺北地院以101年度消債抗字第2
    6號裁定駁回抗告，經聲請人提起再抗告，復經臺灣高等法
    院認聲請人確構成消債條例第134條第8款之不免責事由，而
    以102年度消債抗字第3號裁定駁回再抗告確定在案等情，業
    據本院依職權調取上開債務清理事件相關卷宗核閱屬實。
　㈡聲請人雖主張其現已符合消債條例第142條規定而具狀向本院
    聲請免責，然聲請人既原係向臺北地院聲請清算（依消債條
    例第78條1項規定以其更生聲請視為清算聲請），經臺北地
    院認聲請人於聲請清算時已設定住（居）所於該法院轄區內
    而有管轄權，裁定開始清算程序並終結清算程序後為不免責
    之裁定，依消債條例施行細則第6條規定：「法院裁定開始
    更生或清算程序後，不得再以債務人之聲請不合程式、不備
    其他要件、因其違反本條例所定之義務或有其他障礙之事由
    而駁回其聲請或撤銷裁定。」所示之程序安定原則及首開管
    轄恆定原則，聲請人即不得另依消債條例第142條規定向本
    院聲請免責，應向原裁定法院聲請裁定。
　㈢準此，依消債條例第15條準用民事訴訟法第27條規定，定本
    件聲請免責事件之管轄法院應以聲請清算時為準，本件應由
    臺北地院管轄。玆聲請人向無管轄權之本院聲請，顯係違誤
    ，爰依職權將本件移送於該管轄法院。
三、爰裁定如主文。
中　　華　　民　　國　　111 　年　　6 　　月　　23　　日
                  民事第二庭    法　官　楊雅萍
以上正本係照原本作成。
如對本裁定抗告須於裁定送達後10日內向本院提出抗告狀，並應
繳納抗告費新臺幣1,000元整。
中　　華　　民　　國　　111 　年　　6 　　月　　23　　日
                                書記官　蘇  泠